最高法院刑事判決　　　　　　一○○年度台上字第二九○六號
上　訴　人　賴偉政
選任辯護人　彭大勇律師
　　　　　　林士龍律師
上列上訴人因違反毒品危害防制條例等罪案件，不服台灣高等法
院台南分院中華民國一００年三月十日第二審更審判決（九十九
年度上更(一)字第二０三號，起訴案號：台灣雲林地方法院檢察署
九十六年度偵字第八五三號），提起上訴，本院判決如下：
    主  文
上訴駁回。
    理  由
按刑事訴訟法第三百七十七條規定：上訴於第三審法院，非以判
決違背法令為理由不得為之；是提起第三審上訴，應以原判決違
背法令為理由，係屬法定要件；如果上訴理由書狀並未依據卷內
訴訟資料具體指摘原判決不適用何種法則或如何適用不當，或所
指摘原判決違法情事顯與法律規定得為第三審上訴理由之違法情
形不相適合時，均應認其上訴為違背法律上之程式，予以駁回。
本件原判決撤銷第一審關於論處上訴人賴偉政販賣第二級毒品罪
刑四罪之判決（第一審另就上訴人被訴販賣第一級毒品及其餘販
賣第二級毒品部分判決諭知上訴人無罪，業已確定），改判仍論
處上訴人販賣第二級毒品罪刑四罪（各處有期徒刑玖年，應執行
有期徒刑拾貳年），已綜合全案證據資料，本於事實審法院職權
推理之作用，詳敘其調查證據之結果及證據取捨之理由。從形式
上觀察，原判決並無違背法令之情形。上訴人上訴意旨略以：(一)
本件並無任何扣案物品足認上訴人販賣之物係安非他命，原判決
僅憑證人陳俊傑、陳家成之證述，及上訴人與其等間之通訊監察
譯文，即認上訴人所販賣之物為安非他命，有認定事實不依證據
之違法。(二)一般施用毒品者，常互通有無，或合資購買，上訴人
辯稱係與陳俊傑、陳家成合資購買安非他命，並不違常情。上訴
人雖不否認通訊監察譯文內容，但此僅能證明有以電話聯絡之事
實，並不足以認定係在交易安非他命，況陳家成於原審審理中亦
證稱有與上訴人各出資新台幣（下同）一千元向上訴人之朋友購
買安非他命，原判決認上訴人辯稱合買不足採信，有違證據法則
。另觀上訴人與王雅芳（陳俊傑之妻）間之通訊監察譯文內容，
並未提及交易內容、金額等買賣毒品事宜，而其中對話「Ｂ（王
雅芳）：你有另外給他（指陳俊傑）。Ａ（上訴人）：沒有，抽
現金」，是否係上訴人與陳俊傑共同合買毒品後，由上訴人轉讓
予陳俊傑，再由陳俊傑出賣予他人以抽取現金或另有其他關係，
均屬不明，原判決以通訊監察譯文而為不利上訴人之認定，採證
顯有違誤。(三)陳俊傑於偵查中證稱向上訴人購買五、六次安非他
命，於檢察官及第一審審理中經提示通訊監察譯文訊問有關購買
之時、地、數量時，竟稱「忘了」，以通訊監察譯文內容所載為
準各等語；陳家成於偵查中係證稱向上訴人買安非他命，超過二
十次，於第一審審理中證稱沒有向上訴人購買，係二人一起向他
人購買各等語；二人證述均前後不一；原判決未就不一之證述，
說明取捨之意見，遽為上訴人不利之認定，有判決理由不備及採
證違背證據法則之違法。(四)縱如原判決所認，上訴人確有本件販
賣安非他命之犯行，但上訴人僅販賣四次，金額為四千五百元、
六千元、五千元、二千元，上訴人應非大型藥頭，犯罪情狀顯可
憫恕，實有情輕法重之情形，原判決未適用刑法第五十九條酌減
其刑，且未詳酌同法第五十七條規定之各款情事，竟就上訴人四
次犯行，各量處有期徒刑九年，並定應執行有期徒刑十二年，顯
違背罪刑相當原則，有不適用法則及適用法則不當之違法等語。
惟查：原判決依憑上訴人坦承與陳俊傑、陳家成、王雅芳有如通
訊監察譯文內容所載之對話，陳俊傑、王雅芳於偵查及第一審審
理中之證述，陳家成於偵查及原審審理中之證述，上訴人與上開
證人間之通訊監察譯文內容，詳為說明上訴人有販賣安非他命三
次予陳俊傑、販賣安非他命一次予陳家成犯行之認定理由，並就
上訴人否認上開犯罪，辯稱係與陳俊傑一同至白慶祥住處，有時
合資，有時各自向白慶祥購買安非他命，通訊監察譯文內容係幫
陳俊傑向他人詢問安非他命之價錢，及與陳家成合資向謝信吉購
買安非他命云云，認俱非可採，逐一指駁。經核俱與卷內資料相
符，原判決並無理由不備、採證違背證據法則之違法。復按：（
一）本件雖未扣得安非他命，但上訴人坦承通訊監察譯文內容係
伊與陳俊傑、陳家成有關安非他命之通話，雖否認販賣而辯稱係
合買，且上開證人均證稱交易之物品為安非他命，原判決據以認
定上訴人所販賣之毒品係安非他命，並無認定事實不依證據之違
誤。另原判決於理由欄已詳為說明陳俊傑、陳家成、王雅芳所為
不利上訴人之證述，如何與卷內上訴人與各該證人間之通訊監察
譯文內容所載相符，並參酌卷內其他證據資料，而足以認定上訴
人有販賣安非他命三次予陳俊傑，販賣安非他命一次予陳家成之
理由，其採證無悖於證據法則，亦無判決理由不備之違法。又上
訴人其餘被訴販賣安非他命予陳俊傑、陳家成部分，業經原法院
前審判決無罪確定，不在本次原審審理範圍內，原判決因而就於
偵查中曾供稱向上訴人購買五、六次，陳家成曾供稱向上訴人購
買安非他命超過二十次部分，不於理由內說明，自無理由不備之
違法。上訴意旨(一)(二)(三)無非就原審採證認事職權之適法行使及原
判決已明白論斷之事項，重為事實上之爭執，俱非適法之第三審
上訴理由。（二）刑之量定、數罪併罰定其應執行之刑及刑法第
五十九條規定酌減其刑，均法律賦予法院自由裁量之事項，倘於
科刑時，已以行為人之責任為基礎，就被告所犯數罪分別斟酌刑
法第五十七條所列各款事項而未逾越法定刑度，並於刑法第五十
一條各款所定範圍之內量定其應執行之刑，客觀上無顯然濫權失
當，即難謂違法，亦不得以事實審法院未適用刑法第五十九條規
定酌減其刑而據為上訴第三審之適法理由。原判決認定上訴人犯
販賣第二級毒品罪四罪，於理由內就上訴人所犯四罪，以行為人
之責任為基礎，詳為說明斟酌刑法第五十七條各款情事，而各量
處有期徒刑九年，並酌情定其應執行之刑為有期徒刑十二年，量
刑及定其應執行之刑，均未逾越法定刑度，又未濫用其權限，於
法並無不合。至上訴意旨指原判決未適用刑法第五十九條規定酌
減其刑，尤非合法。上訴意旨(四)非適法之上訴理由。其他上訴意
旨，並未依據卷內資料具體指摘原判決究係如何違背法令，俱非
適法之第三審上訴理由。綜上，應認上訴人之上訴違背法律上之
程式，予以駁回。
據上論結，應依刑事訴訟法第三百九十五條前段，判決如主文。
中    華    民    國  一○○  年    五    月  三十一  日
                      最高法院刑事第五庭
                          審判長法官  林  永  茂  
                                法官  蘇  振  堂  
                                法官  林  立  華  
                                法官  蔡  國  在  
                                法官  陳  春  秋  
本件正本證明與原本無異
                                      書  記  官  
中    華    民    國  一○○  年    六    月    九    日
                                                      Ｑ